臺灣高等法院刑事判決　　　　　　 92年度上更(一)字第636號
上　訴　人　臺灣士林地方法院檢察署檢察官
上　訴　人
即　被　告　丙○○
選任辯護人　吳宏城律師
　　　　　　蔡坤鐘律師
上　訴　人
即　被　告　劉妙蓁（原名乙○○）
選任辯護人　王永森律師
上列上訴人因侵占等案件，不服臺灣士林地方法院87年度訴字第
420 號，中華民國88年4 月13日第一審判決（起訴案號：臺灣士
林地方法院檢察署86年度偵字第9883號、87年度偵字第22號），
提起上訴，經判決後，由最高法院發回更審，本院判決如下：
    主  文
原判決關於丙○○、劉妙蓁（原名乙○○）部分撤銷。
丙○○共同連續行使偽造私文書，足以生損害於他人，處有期徒
刑肆年貳月，偽造彰化商業銀行松山分行八十五年六月四日、匯
款金額美金貳拾肆萬貳仟貳佰零捌元之外匯收支或交易申請書壹
紙及偽造民國八十五年八月五日泰運電腦科技有限公司與勁合有
限公司、以及八十五年八月六日泰運電腦科技股份有限公司與台
灣恩益禧股份有限公司合約書各壹份均沒收。
劉妙蓁共同行使偽造私文書，足以生損害於他人，處有期徒刑陸
月，如易科罰金以參佰元折算壹日，緩刑參年。偽造彰化商業銀
行松山分行八十五年六月四日、匯款金額美金貳拾肆萬貳仟貳佰
零捌元之外匯收支或交易申請書壹紙沒收。
    事  實
一、丙○○原係址設臺北市○○區○○路二三五巷十號泰運電腦
    科技股份有限公司（以下簡稱：泰運公司）負責人（其妻馬
    玉玲則任泰運公司出納工作）。劉妙蓁（原名乙○○，於九
    十二年十月一日改為劉妙蓁）則原任泰運公司財務會計經理
    ，主管該公司會計帳目及進出口業務。嗣因泰運公司經營不
    善，丙○○個人之財務亦週轉不靈，並積欠大筆債務。丙○○因於業務上知悉奧地利ＥＦＫＯＮ公司之全權代理商ＲＩ
    ＤＥＲ公司有數項防爆產品專利代理權欲出售，乃意圖為自
    己不法之所有，並基於概括犯意，先於民國（下同）八十五
    年五、六月間，向甲○○詐稱：伊已與奧地利ＥＦＫＯＮ公
    司之在台灣及香港、中國大陸地區全權代理商ＲＩＤＥＲ公
    司洽妥多項電腦高科技專利產品之專利權，因伊個人資力不
    足，願共同出資籌組新公司，而取得該多項產品之專利代理
    權，則前景看好，利潤可期云云，致甲○○不疑有他，乃於
    八十五年六月三日由丙○○所代表之泰運公司與甲○○簽立
    契約，約定雙方立即籌組新公司，且約定：於新公司未核准
    條件將代理權移轉予新公司，對此產品之經營損益，雙方應
    公平分擔云云，嗣並再以同法邀吳東財共同出資，三方於八
    十五年八月二十日約定甲○○出資比率為百分之五十、吳東
    財出資百分之二十，丙○○出資百分之十五，不知情之馬玉
    玲、蔡奉文各出資百分之十、百分之五，因而成立萬信公司
    ，其後並於八十五年十二月間正式以新成立之萬信科技股份
    有限公司營業（以下簡稱：萬信公司，址設臺中市○○○路
    ○段一三三號六樓之八）（八十五年八月二十日經核准設立
    ），並由丙○○任該公司總經理，負責公司業務之執行，馬
    玉玲則為丙○○私人助理，劉妙蓁為該新公司之業務人員。
    詎丙○○自前開簽約日後，從未實際出資，反連續或以與劉
    妙蓁共同偽造之彰化商業銀行松山分行八十五年六月四日匯
    款單據、或其單獨偽造之合約書、或單獨提供內容不實之報
    價單等手法，要求甲○○匯款或墊付款項，而從中詐取浮報
    之差價或投資款，詳情如下：
（一）有關ＥＸＥＳＳ防爆產品部分：
　　　丙○○明知由ＲＩＥＤＥＲ公司所代理出售之ＥＸＥＳＳ
      防爆產品，於八十五年五月二日之每套實際報價為美金五
      十三萬八千二百四十元，且首應匯付之第一套防爆產品之
      百分之五訂金為美金二萬六千九百一十二元。竟要求該公
      司另出具虛偽之報價單載明每套報價為美金一百六十一萬
      四千七百二十元送交甲○○，且向甲○○謊稱：須一次訂
      購三套，並須先付百分之五定金為美金二十四萬二千二百
      零八元（即新臺幣三百五十萬元）云云。致甲○○陷於錯
      誤，即於同年六月四日匯付新臺幣三百五十萬元至泰運公
      司帳戶。而劉妙蓁明知公司實際匯交予奧商公司之金額僅
      為美金二萬六千九百一十二元，竟聽從丙○○之指示，而
      與丙○○基於共同偽造私文書之犯意，另行於八十五年六
      月間某日，在泰運公司內填寫日期八十五年六月四日，金
      額為美金二十四萬二千二百零八元之彰化商業銀行松山分
      行之外匯申請書，再由丙○○及劉妙蓁共同將原先匯出他
      款之同行交易申請書上由彰化商業銀行松山分行接受匯款
      後已蓋用銀行戳記乙欄剪下、而剪貼於所填寫之申請書上
      而偽造之，再持之影印、傳真予甲○○以取信之，致生損
      害於彰化商業銀行有關匯款業務之管理正確性及甲○○。
      嗣丙○○於八十五年七月間再向甲○○偽稱：奧商ＲＩＥ
      ＤＥＲ公司願將防爆產品降價而以每套美金一百三十一萬
      四千七百二十元之價格出售，但須再付第一套價金百分之
      三十之價款即美金三十一萬三千六百八十元，其中二分之
      一應由甲○○出資支付云云，甲○○亦信以為真，即於八
      十五年七月二十日再匯款美金十五萬六千八百四十元至劉
      妙蓁於花旗銀行之帳戶（嗣由丙○○提領）。丙○○為再
      取信於甲○○，乃再要求ＲＩＥＤＥＲ公司出具已取得美
      金五十五萬五千八百八十八元之確認書並交付甲○○。然
      丙○○就此防爆產品前後實際僅支付奧商ＲＩＥＤＥＲ公
      司計美金十萬四千五百六十元，丙○○因此詐得之浮報差
      價計美金四十五萬一千三百二十八元即新臺幣一千二百五
      十二萬四千三百五十二元（依卷附劉妙蓁明細表所載匯率
      二七．七五換算，以下皆同）。
（二）有關ＥＦＫＯＮ防爆產品樣品部分：
　　　丙○○明知ＥＦＫＯＮ防爆產品樣品早經奧商公司於八十
      五年五月二十日報價總價為美金三萬六千五百零一元，然
      竟於同年六月間某日，向甲○○謊稱：總價連同雜支為新
      臺幣一百八十萬元，須先由甲○○墊匯其中半數即新臺幣
      九十萬元云云，甲○○不疑有他，同意除扣抵丙○○先前
      欠款新臺幣三十萬元之債權外，乃於八十五年六月二十日
      匯款新臺幣六十萬元予丙○○。惟丙○○為支付此筆產品
      樣品之價金，實際所申請開發信用狀之金額僅有美金一萬
      七千三百六十五元（依卷附劉妙蓁明細表所載匯率二七．
      七五換算），計詐得其間浮報差價新臺幣十一萬八千一百
      二十一點二五元（即600.000-（17.365X27.75）＝
      118.121.25），並免除債務新台幣三十萬元而得利。
（三）有關ＥＦＫＯＮ公司代理之ＩＳ高速公路收費及ＩＳ自動
      照相系統部分：
    　丙○○明知此二部分與ＥＦＫＯＮ公司交涉而實際須匯交
      該公司產品價金僅為美金五萬二千零十七元即新臺幣一百
      四十四萬三千四百七一．七五元（即52.017X27.75＝1.44
      3. 471.75）， 竟於八十五年七月間某日，向甲○○謊稱
      ：ＩＳ高速公路收費系統價款為新臺幣三百萬元云云，隨
      即向甲○○及吳東財要求支付定金新臺幣一百五十萬元，
      甲○○及吳東財不疑有他，各於八十五年七月二十五日匯
      款一百萬元及五十萬元至泰運公司帳戶；甲○○復於八十
      五年九月五日、同年十一月十一日再依丙○○之要求各匯
      付該產品尾款百分之三十即新臺幣四十五萬元（該次共匯
      付二百九十三萬元，係含ＩＳ自動照相系統價款）及百分
      之七十即新臺幣一百零五萬元（該次匯款計一百三十七萬
      元，亦含ＩＳ自動照相系統價款）。丙○○復於八十五年
      九月五日前某日，向甲○○謊稱：ＩＳ照相系統價款每套
      為美金四萬一千元，計訂購二套，總價為美金八萬二千元
      云云，甲○○亦不疑有他，即先於八十五年九月五日將定
      金（總價之二分之一）及尾款之百分之三十計新臺幣一百
      一十三萬七千七百五十元及三十四萬一千三百二十五元匯
      至泰運公司帳戶，復於八十五年十一月十一日匯款新臺幣
      七十九萬六千四百二十五元予泰運公司帳戶。丙○○因詐
      得該二項產品浮報差價，其先後六次所匯款收受金額為新
      臺幣五百二十七萬五千五百元（即1.500.000+450.000+1.
      050.000+1.137.750+341.325+796.425 ＝5.275.500），
      扣除實際匯交該ＥＦＫＯＮ公司產品價金僅為美金五萬二
      千零十七元即新臺幣一百四十四萬三千四百七一．七五元
      （即52.017X27.75＝1.443.471.75），其詐得浮報差價金
      額為新台幣三百八十三萬二千零二十八點二五元（即
      5.275.500 －1.443.471.75＝3.832.028.25）。
（四）有關ＥＦＫＯＮ公司ＩＳ高速公路收費系統及ＩＳ自動照
      相系統所應付之關稅運費部分：
　　　丙○○明知所購買ＩＳ自動照相系統及ＩＳ高速公路收費
      系統之關稅及運費尚無須支付，竟於八十五年九月間，再
      向甲○○詐稱：為購買ＩＳ高速公路收費系統及ＩＳ自動
      照相系統，須支付產品之關稅及運費計新臺幣五十二萬七
      千五百五十元云云，而任意浮報其費用金額，致甲○○信
      以為真，並於同年九月五日將前開款項如數匯付予丙○○
      。丙○○於詐得前開款項後，竟用以支付泰運公司其他應
      付款項而花用殆盡。迨八十六年二月間，前開產品運抵臺
      灣後，甲○○始知應付之關稅及運費尚未繳付、且金額應
      僅為新臺幣十二萬九千七百二十五元，不得已始再由已於
      八十五年十二月間設立之萬信科技股份有限公司（以下簡
      稱：萬信公司）繳款取貨，其浮報差價詐得金額為三十九
      萬七千八百二十五元（即527.550-129.725=397.825）。
（五）有關ＭＩＫＲＯＮ公司之非接觸ＩＣ卡產品部分：
　　　丙○○明知其向奧商ＭＩＲＫＯＮ公司所取得非接觸ＩＣ
      卡產品之報價僅為美金三萬七千九百八十二元，且嗣該產
      品再降價為美金二萬六千八百三十元，然竟於八十五年八
      月六日，向甲○○傳真乙紙由ＭＩＲＫＯＮ公司出具價格
      為美金七萬二千零四十二元之不實報價單云云，要求甲○○及吳東財再依約出資匯款，吳東財及甲○○均因而陷於
      錯誤，即於八十五年八月十三日分別匯款新臺幣六十萬元
      及一百三十八萬四千元予丙○○，其間差額計新臺幣一百
      二十三萬九千四百六十七．五元（即0000000-（26.830X2
      7.75）＝1.239.467.5）， 並由丙○○詐得並花用殆盡。
（六）有關泰運公司投資款部分：
　　　丙○○於八十五年八月間，向甲○○詐稱：泰運公司接獲
      臺灣恩益禧股份有限公司（以下簡稱：恩益禧公司）及勁
      合有限公司（以下簡稱：勁合公司）之訂單，各為新台幣
      八百萬元及五百萬元，惟因泰運公司缺乏資金，即同意個
      案投資，將可於八十六年元月間連本帶利返還新台幣六百
      五十一萬予甲○○云云，並持其於不詳時、地，指示不知
      情之劉妙蓁以先前與恩益禧及勁合公司之舊合約草擬修改
      為新合約，再由丙○○將先前合約上蓋有恩益禧公司及勁
      合公司之印文名義乙欄剪貼於該重新繕打之新合約書上而
      偽造該二公司名義簽署之合約書，嗣並將該二偽造之合約
      書交付甲○○查閱以取信之，均致生損害於恩益禧公司、
      勁合公司之信用及甲○○。甲○○乃信以為真，並於八十
      五年八月間分四次計匯付新臺幣五百六十萬元予泰運公司
      ，而丙○○則簽發八十六年元月二十六日期、由泰運公司
      簽發之臺灣省合作金庫五洲分庫、面額新臺幣六百五十一
      萬元之支票一紙予甲○○作為憑證，惟嗣經屆期提示退票
      。
二、案經被害人萬信公司訴請暨甲○○訴由法務部調查局臺中市
    調查站報請臺灣臺北地方法院檢察署呈請臺灣高等法院檢察
    署核轉臺灣士林地方法院檢察署檢察官偵查起訴。
    理  由
一、上訴人即被告之供述及其辯稱：
（一）本件訊據上訴人即被告丙○○及劉妙蓁均矢口否認有何偽
      造文書、詐欺之犯行。被告丙○○辯稱：伊早與奧商代理
      公司接觸並談妥前開各項產品之專利代理權，之所以與告
      訴人甲○○及吳東財接洽並締約，係為將各該專利代理權
      轉售予伊個人與甲○○等人共同籌組之萬信公司，而伊向
      甲○○等人之報價即泰運公司與萬信公司雙方談妥之買賣
      金額，至於泰運公司與奧商公司間之交易價格與甲○○等
      人無關，而二者之差價原為泰運公司合理賺取，有關告訴
      人所提出疑遭偽造之外匯申請書，伊全不知情，關於該外
      匯申請書告訴人所從何來，伊無從得知，伊並無詐欺或偽
      造文書之情事；再就有關告訴人所指關於伊對彼詐稱泰運
      公司接獲恩益禧公司、勁合公司之訂單，惟因泰運公司缺
      乏資金，邀約告訴人同意個案投資，並持偽造該二公司名
      義簽署之合約書，嗣並將該二偽造之合約書交付告訴人查
      閱以取信之，告訴人乃信以為真，並於八十五年八月間分
      四次計匯付新臺幣五百六十萬元予泰運公司投資款部分，
      純屬無稽，伊實際係向告訴人借得該筆款項，並約定支付
      高利，絕無偽造合約要求投資之事云云。
（二）被告劉妙蓁則辯稱：伊僅為月薪新臺幣四萬五千元之職員
      ，雖擔任泰運公司之業財務會計，然於萬信公司僅擔任業
      務工作，且所為均係聽從總經理丙○○之指示，對丙○○
      與甲○○間合資之約定及糾紛因事涉商業機密，伊不可能
      知情，亦毫不知情，實無偽造外匯申請單之犯罪動機或犯
      行云云。
二、認定犯罪事實所憑之證據及理由：
（一）被告丙○○原係泰運電腦科技股份有限公司之負責人，被
      告劉妙蓁為泰運公司會計經理，緣因該泰運公司經營不善
      ，積欠錢莊、民間及銀行大筆債務，財務發生困難，被告
      丙○○與劉妙蓁竟基於共同不法所有之意圖，隱瞞泰運公
      司財務窘境，被告丙○○向告訴人甲○○誑稱︰伊已與奧
      地利廠商ＥＦＫＯＮ之全權代理商ＲＩＥＤＥＲ公司洽妥
      多項電腦高科技專利產品之代理權，但因泰運公司資金短
      絀，以致無力支付貨款，故代理工作無法推展，如告訴人
      能投資，伊願與告訴人另組新公司，將伊已洽妥之電腦高
      科技專利產品代理權轉給新成立之公司，將來前景看好，
      利潤可期云云，告訴人不疑有他，乃於八十五年六月三日
      與泰運公司簽訂契約書，約定共同出資取得奧地利ＥＦＫ
      ＯＮ公司之ＥＸＥＳＳ防爆產品等在台灣、香港及大陸之
      生產及銷售之獨家專利權，並約定所有資金先匯入泰運公
      司帳戶，以泰運公司名義與ＲＩＥＤＥＲ公司簽約後代為
      支付給ＲＩＥＤＥＲ公司，將來泰運公司應無條件將代理
      權等移轉給雙方新成立之公司（即萬信公司）（契約第三
      條）。雙方除就ＥＸＥＳＳ產品之定金美金二四二、二０
      八元（契約約定各分擔一半外，並約定其後所需資金以雙
      平均分擔為原則（契約第四條）。嗣被告丙○○又邀得吳
      東財同意出資，其出資比例為告訴人方面百分之五十、被
      告丙○○方面百分之三十、吳東財百分之二十，被告旋即
      提出偽造之相關文件、契約等，用以少報多或虛報、浮報
      之手法，要求告訴人匯款支應或墊付款項，而向告訴人詐
      取款項或將款項侵占入己，迨至八十五年八月二十日，萬
      信公司召開發起人會議訂定公司章程，並積極籌設公司，
      由告訴人擔任董事長，被告丙○○則擔任總經理，同年九
      月三日，被告丙○○與吳東財、告訴人甲○○補訂契約書
      ，明確約定三人共同出資成立「萬信科技股份有限公司」
      從事︰(1)ＥＦＫＯＮ公司ＥＸＥＳＳ防爆產品在台灣及大
      陸之生產銷售之總代理業務；(2)ＥＦＫＯＮ公司生產之高
      速公路自動收費系統之販售生產及相關業務；(3)奧地利Ｍ
      ＩＫＲＯＮ公司生產之非接觸式ＩＣ卡販售生產及相關業
      務。萬信公司設立後，被告等仍繼續佯以各種名目要求告
      訴人匯款或墊付款項，告訴人不察因而如數給付，被告並
      自八十五年六月三日簽訂契約書起，即提出偽造之相關文
      件、契約等，用以少報多或虛報、浮報之手法，要求告訴
      人匯款支應或墊付款項，而向告訴人詐取款項或將款項侵
      占入己，告訴人事後於被告於八十六年四月離職後查証陸
      續發現被告等變造報價單，將買賣單價及總價以少報多，
      另關於彰化商業銀行外匯收支或交易申請書，係屬變造等
      各項事實，已據告訴人於臺中市調查站調查、檢察官訊問
      及原審、本院調查、審理中指述歷歷，並有被告丙○○代
      表泰運公司與告訴人甲○○於八十五年六月三日所簽訂之
      契約書載明：「1.甲（丙○○）、乙（甲○○）雙方各先
      出資美金一二一一０四元，合計二四二二０八元作為取得
      上揭專利權之訂金；2.乙方將依甲方指定之帳戶將資金匯
      給甲方，並由甲方負責取得國外賣方同意上揭專利授權之
      文件後匯予賣方，乙方並將要求賣方於六月中旬前簽立相
      關細節之契約書，以確保雙方之共同權益；3.甲、乙雙方
      同意先以甲方參與經營之泰運公司與賣方簽訂契約後，待
      甲、乙雙方共同設立之公司成立，甲方同意無條件並負責
      將上揭專利權移轉予該甲、乙雙方合資之公司。」、被告
      丙○○與吳東財及告訴人甲○○於八十五年九月三日所簽
      具之契約書及出資確認書影本附卷可稽。而有關被告丙○○浮報前開防爆產品、防爆產品樣品、ＩＳ高速公路收費
      系統、ＩＳ自動照相系統及非接觸ＩＣ卡價格、其實際匯
      付外商之金額及告訴人匯付之款項各節，亦有報價單、彰
      化商業銀行賣匯水單、花旗銀行台中分行外幣綜合存款取
      款單、存款單、奧商出具確認書、開發信用狀申請書、信
      用狀及明細表數紙存卷為憑。即被告丙○○亦自始坦承：
      前開各卷附單據確屬真實，且伊確持有奧商公司所出具前
      開價格不同之報價單、並據此向告訴人甲○○報價請款，
      而藉此賺取其間差價等語屬實（見調查站八十六年七月十
      八日調查筆錄、檢察官八十七年四月十三日訊問筆錄、原
      審卷八十七年七月十七日、同年八月二十六日訊問筆錄及
      八十八年三月三十日審判筆錄）。再經核閱由被告丙○○
      代表泰運公司與告訴人甲○○於八十五年六月三日所簽立
      之前開契約書內容，確有如上「甲方（泰運公司）及乙方
      （甲○○）茲決定共同出資取得奧地利ＥＦＫＯＮ公司（
      賣方）之ＥＸＥＳＳ產品，在臺灣、香港及大陸之生產及
      銷售之獨家專利權」「甲、乙雙方各先出資美金十二萬一
      千一百零四元整合計美金二十四萬二千二百零八元整做為
      取得上揭專利權之訂金）、「乙方將依甲方指定之帳戶將
      上揭資金匯給甲方並由甲方負責在取得國外賣方同意上揭
      專利授權之相關文件後匯予賣方，乙方並將要求賣方於六
      月中旬以前簽立含相關細節之契約書，以保障甲乙雙方之
      共同權益」、「甲、乙雙方同意先以甲方參與經營之泰運
      電腦科技股份有限公司與賣方簽訂契約，其後待甲乙雙方
      共同設立之公司成立，甲方同意無條件並負責將上揭專利
      權移轉予該甲、乙雙方合資之公司」、「甲、乙雙方同意
      為經營該事業，其後所需資金以雙方平均分擔為原則，其
      因此而衍生之權利及義務亦准此原則公平分擔之」等語，
      顯見被告丙○○於其時確向告訴人甲○○表明係共同出資
      而直接向奧商取得代理權，而於新公司成立後，須由泰運
      公司「無條件」專利權移轉，是此雙方約定之真意，絕非
      係由告訴人或其後所設立之新公司即萬信公司向泰運公司
      買受各該專利權，應無可疑。此部分亦核與共同之被害人
      即證人吳東財於台中調查站調查中陳述各節尚相符合（見
      調查站八十六年七月二十五日調查筆錄）。再衡諸泰運公
      司與萬信公司間，自始未曾訂立任何專利權買賣契約乙節
      ，已據被告丙○○供明（見本院前審卷八十七年八月二十
      六日訊問筆錄），其並坦承：確要求奧商公司出具不同價
      格之報價單交付甲○○並要求付款等語（見同前本院卷訊
      問筆錄），更足徵被告丙○○與甲○○間自始即約定係共
      同出資向奧商公司購買專利權，其交易對象係奧商公司、
      並非泰運公司益明。是毋論前開所列各項產品之專利權係
      由被告丙○○或泰運公司於八十五年六月三日與告訴人甲○○契約簽訂前或簽訂後取得，被告丙○○確係以共同出
      資為名，向告訴人謊報產品價格，致告訴人甲○○及另合
      夥人吳東財陷於錯誤，誤以為各合夥人均公平分擔其報價
      ，而將如事實欄所示各該出資款項依約交付，被告丙○○
      則因此取得扣除實際價款後之差額，其詐欺之犯行實甚灼
      然。至於被告丙○○就事實欄所示各該浮報差價詐得之款
      項及其計算如下：
　　１、有關ＥＦＫＯＮ防爆產品樣品部分：即丙○○明知ＥＦ
        ＫＯＮ防爆產品樣品早經奧商公司於八十五年五月二十
        日報價總價為美金三萬六千五百零一元，然竟於同年六
        月間某日，向甲○○謊稱：總價連同雜支為新臺幣一百
        八十萬元，須先由甲○○墊匯其中半數即新臺幣九十萬
        元云云，甲○○不疑有他，同意除扣抵丙○○先前欠款
        新臺幣三十萬元之債權外，乃於八十五年六月二十日匯
        款新臺幣六十萬元予丙○○。惟丙○○為支付此筆產品
        樣品之價金，實際所申請開發信用狀之金額僅有美金一
        萬七千三百六十五元等一節之情事。經查：被告丙○○
        明知ＥＦＫＯＮ防爆產品樣品早經奧商公司於前開時日
        之報價總價為美金三萬六千五百零一元，除據告訴人甲○○指述歷歷外，並有報價單有卷附可按（見偵查卷第
        三十七頁），惟實際所申請開發信用狀之金額僅有美金
        一萬七千三百六十五元，此有美金一萬七千三百六十五
        元開發信用狀申請書及其信用狀在卷可憑（見偵查卷第
        三十八頁、第三十九頁），並據證人（即ＥＦＫＯＮ公
        司執行長）克理斯多福於本院前審證述總價金是美金三
        萬六千五百零一元，亦實際收受信用狀為美金一萬七千
        三百六十五元等情無訛（見本院前審卷二六二頁）。佐
        以被告丙○○於偵審中亦坦承有以少報多，並有收受告
        訴人所付款之事實等情以觀，即向甲○○謊稱：總價連
        同雜支為新臺幣一百八十萬元，須先由甲○○墊匯其中
        半數即新臺幣九十萬元及其同意除扣抵丙○○先前欠款
        新臺幣三十萬元之債權外，告訴人甲○○於八十五年六
        月二十日匯款新臺幣六十萬元予丙○○，並應扣除實際
        所申請開發信用狀之金額僅有美金一萬七千三百六十五
        元（依卷附劉妙蓁明細表所載匯率二七．七五換算），
        計詐得其間浮報差價新臺幣十一萬八千一百二十一點二
        五元（即600.000-（17.365X27.75）＝118.121.25），
        並免除債務新台幣三十萬元而得利等，實堪認定。
　　２、有關ＥＦＫＯＮ公司代理之ＩＳ高速公路收費及ＩＳ自
        動照相系統部分：丙○○明知此二部分與ＥＦＫＯＮ公
        司交涉而實際須匯交該公司產品價金僅為美金五萬二千
        零十七元即新臺幣一百四十四萬三千四百七一．七五元
        （即52.017X27.75＝1.443.471.75），此有匯款之開發
        信用狀申請書及其信用狀於卷附可按（見偵查卷第四十
        六頁至第四十七頁）。至於告訴人如於事實欄所述先付
        匯款予被告六次之金額共計為新臺幣五百二十七萬五千
        五百元（即1.500.000+450.000+1.050.000+1.137.750+
        6.425 ＝5.275.500）， 除據告訴人指述歷歷外，其中
        第一次匯款金額一百五十萬元（包括告訴人一百萬元及
        吳東財先生之五十萬元）於萬信公司出資確認書可憑（
        見偵查卷第二十七頁），其第二次至第六次匯款亦有被
        告劉妙蓁親自書寫之費用明細表於卷附可憑（見偵卷第
        三十三頁、第四十一頁、第四十三頁），佐以被告丙○○於偵審中亦坦承有以少報多，準此，丙○○因詐得該
        二項產品浮報差價，其先後六次所匯款收受金額為新臺
        幣五百二十七萬五千五百元（即1.500.000+450.000+1.
        137.750+341.325+796.425 ＝5.275.500）， 扣除實際
        匯交該ＥＦＫＯＮ公司產品價金僅為美金五萬二千零十
        七元即新臺幣一百四十四萬三千四百七一．七五元（即
        52.017X27.75＝1.443.471.75 ）， 其詐得報項為新台
        幣三百八十三萬二千零二十八點二五元（即5.275.500
        －1.443.471.75＝3.832.028.25），實堪認定。又因告
        訴人甲○○與被告丙○○簽訂合資契約時，萬信公司尚
        未成立，故約定上開產品先以奉運公司名義取得，待萬
        信公司成立後再無條件轉予萬信公司，因此泰運公司之
        帳目上雖有上開產品之進、銷貨之記載，惟不得因此遽
        謂告訴人甲○○與被告丙○○之關係為買賣關係，被告
        丙○○以萬信公司持泰運公司開立之進貨票發票向稅捐
        處申報云云，執此提出相關之統一發票作為買賣關係之
        佐證，委不足採，自不足以作為被告有利之證據。
　　３、有關ＥＦＫＯＮ公司ＩＳ高速公路收費系統及ＩＳ自動
        照相系統所應付之關稅運費部分：此有被告丙○○明知
        所購買ＩＳ自動照相系統及ＩＳ高速公路收費系統之關
        稅及運費尚無須支付，惟於八十五年九月間，再向甲○○詐稱：為購買ＩＳ高速公路收費系統及ＩＳ自動照相
        系統，須支付產品之關稅及運費計新臺幣五十二萬七千
        五百五十元云云，此有被告所收受之費用明細表可憑（
        見偵查卷第四十一頁之證物十五第五筆之三十萬元，及
        四十三頁之證物第十六第三筆之二十二萬七千五百五十
        元，合計五十二萬七千五百五十元），被告亦坦承予以
        收受並據以花用。迨八十六年二月間，前開產品運抵臺
        灣後，甲○○始知應付之關稅及運費尚未繳付、且金額
        應僅為新臺幣十二萬九千七百二十五元（見偵查卷證物
        第四十三），是此，被告就此部分浮報差價詐得金額三
        十九萬七千八百二十五元（即
        527.550-129.725=397.825），實 堪認定。
　　４、有關ＭＩＫＲＯＮ公司之非接觸ＩＣ卡產品部分：被告
        丙○○明知其向奧商ＭＩＲＫＯＮ公司所取得非接觸Ｉ
        Ｃ卡產品之報價僅為美金三萬七千九百八十二元，此有
        告訴人甲○○於偵查中所提出開發信用狀申請書、申請
        狀及其被告劉妙蓁親筆書寫，並經被告丙○○蓋印之說
        明書可證該非接觸ＩＣ卡產品部分原為美金三萬七千九
        百八十二元，嗣該產品再降價為美金二萬六千八百三十
        元等在卷可按（見偵查卷五十一頁至第五十四頁）；惟
        被告丙○○於八十五年八月六日向甲○○傳真乙紙由Ｍ
        ＩＲＫＯＮ公司出具價格為美金七萬二千零四十二元之
        不實報價單（見偵查卷第五十頁），要求甲○○及吳東
        財再依約出資匯款，吳東財及甲○○均因而陷於錯誤，
        即於八十五年八月十三日分別匯款新臺幣六十萬元及一
        百三十八萬四千元予丙○○。亦有出資憑證為證（見偵
        查卷第二十七頁二、其他(2)部分之金額可按），被告丙○○亦坦承收受上開二筆款項共一百九十八萬四千元，
        而實際僅支付ＭＩＲＫＯＮ公司經降價後之美金二萬六
        千八百三十元，其間詐得浮報差額計新臺幣一百二十三
        萬九千四百六十七．五元（即0000000-（26.830X27.75
        ）＝　　　　1.239.467.5）， 實堪認定。
（二）被告丙○○辯稱：伊是以個人身分參加與告訴人合夥業務
      ，系爭產品之專利權利是屬泰運公司所有，泰運公司出售
      該些專利商品賺取適當差價全屬正常商業利潤，且有關價
      格都經告訴人同意云云。但查：
　　１、被告丙○○上揭所辯除與上揭契約書所載：「1.甲（丙○○）、乙（甲○○）雙方各先出資美金一二一一０四
        元，合計二四二二０八元作為取得上揭專利權之訂金；
        2.乙方將依甲方指定之帳戶將資金匯給甲方，並由甲方
        負責取得國外賣方同意上揭專利授權之文件後匯予賣方
        ，乙方並將要求賣方於六月中旬前簽立相關細節之契約
        書，以確保雙方之共同權益；3.甲、乙雙方同意先以甲
        方參與經營之泰運公司與賣方簽訂契約後，待甲、乙雙
        方共同設立之公司成立，甲方同意無條件並負責將上揭
        專利權移轉予該甲、乙雙方合資之公司。」等內容不符
        。
　　２、且查被告邀約告訴人參加是項合夥業務，伊並陳稱前揭
        專利產品均屬泰運公司所有無誤，如被告所辯告訴人是
        與伊個人合夥成立萬信公司，萬信公司再向伊所擔任負
        責人之泰運公司購買各該專利商品云云，則被告丙○○
        何以全然未實際支出任何投資款項，告訴人竟會應允參
        加合夥？如所稱賺取差價是正當之商業利潤云云屬實，
        伊又何以須向奧商取得內容不實之報價單及變造彰化商
        業銀行外匯收支或交易申請書瞞騙告訴人？既告訴人與
        被告丙○○於八十五年六月三日所簽發之契約書明確載
        明係「共同出資」、「甲（即被告丙○○）、乙（即告
        訴人甲○○）同意先以甲方參與經營之泰運電腦科技股
        份有限公司與賣方（即奧地利ＥＦＫＯＮ公司）簽訂契
        約，其後待甲乙雙方共同設立之公司成立後，甲方同意
        『無條件』並負責將上揭專利權轉予該甲乙雙方合資之
        公司（即萬信科技股份有限公司）」、「甲乙雙方同意
        為經營該事業其後所需資金以雙方平均負擔為原則」，
        足證被告執此之辯，顯屬無稽。
　　３、另查告訴人與被告丙○○及訴外人吳東財於八十五年九
        月三日簽訂之契約書載明「甲乙丙三方『共同出資』成
        立萬信科技股份有限公司」，吳東財於八十六年七月二
        十五日調查局台中市調查站亦稱「我事後知悉丙○○利
        用我們股東充分授權他經營萬信科技公司之機會，以偽
        造前述彰化商銀外匯單，浮報訂金手段，侵占我們股金
        」、「（問：你、甲○○、丙○○合議前開訂金事宜時
        ，有無決議或答應從中給予丙○○佣金？）沒有，股東
        為公司業務發展，豈有再支付或收受佣金之理」，亦可
        證明被告丙○○所稱賺取差價云云，係屬事後卸責之詞
        。
　　４、綜上論證，均足認被告丙○○與告訴人甲○○二人間自
        八十五年六月三日起即有合資關係，既係合資，則僅有
        盈餘分紅與虧損問題，而無所謂賺取價差及抽取佣金等
        情事，而代理商合法賺取差價，無須以「共同出資」為
        名，更無須提出其取得商品之報價單，甚至變造假匯款
        單等手法出示予交易相對人且被告劉妙蓁亦承認匯款單
        為其親筆書寫，顯見被告等自始即有詐騙告訴人之意圖
        ，因無資力，一方面以合資為由，邀請告訴人及吳東財
        出資，一方面則要求奧地利公司另行簽發他紙報價單，
        以取信告訴人等，藉此兩面手法侵占萬信公司之財產並
        詐騙告訴人之出資甚明。
　　５、再者，參以被告丙○○於原審八十七年八月二十五日庭
        訊筆錄記載「（問：為何未依約付訂金的一半？）我出
        的部分，本來就不用出，因為那是我的佣金，告訴人不
        知道這事。當初訂約，約定共同出資，我內心的意思，
        沒有考慮那麼多，只是想賺一筆佣金」，足認被告丙○○自始即有不法所有之意圖，藉共同出資之名，致使告
        訴人陷於錯誤，詐騙告訴人之應出資款。從而被告丙○○所辯：係內心真意係在轉售泰運公所取得各該專利權
        ，因伊無權將泰運公司先前所取得之專利權無償轉售告
        訴人及吳東財，其間所賺取之差價為合理云云，實屬事
        後卸責之詞，無足憑採。證人吳東財雖於本院前審八十
        八年八月十九日訊問時到庭首先證稱：在成立萬信公司
        前丙○○已經把萬信公司將來銷售產品事先進口進來云
        云，其後復改稱所要銷售之產品於萬信公司成立後就由
        萬信直接向奧國進口，無須透過泰運公司取得云云，渠
        先後前後相互矛盾，更與渠於八十六年七月二十五日在
        調查局台中市調查站供稱「丙○○至今都未進口前開三
        部防爆產品」云云，顯然不符。足見渠於本院前揭期日
        翻異前詞所證洵係事後迴護被告丙○○之詞，不足採信
        ，附此指明。
（三）次查：告訴人甲○○指述被告丙○○與劉妙蓁共同以剪貼
      、書寫方式偽造彰化商業銀行松山分行外匯收支或交易申
      請書乙事，已據彼提出該填載匯款日期為八十五年六月四
      日、金額為美金二十四萬二千二百零八元申請書剪貼彰化
      商銀松山分行外匯戳記欄前、後影本各乙紙及同日實際匯
      款美金二萬六千九百十二元之彰化商業銀行松山分行外匯
      收支或交易申請書及賣匯水單收據影本各乙紙附卷可稽（
      見偵查卷第三十頁證物六）。被告丙○○亦坦承未曾匯出
      該美金二十四萬二千二百零八元予奧商公司之事實不諱（
      見調查站八十六年七月十八日調查筆錄及原審八十七年八
      月二十六日訊問筆錄）。雖被告丙○○一再矢口否認曾指
      示公司會計即被告劉妙蓁製作前開未實際匯付之彰化商業
      銀行松山分行外匯收支或交易申請書，辯稱：告訴人於訴
      訟中突然提出自稱係在萬信公司辦公室所尋獲之系爭申請
      書，其來源實有可議，該申請書是否係告訴人為誣陷被告
      等所制作，不無疑問；且伊既合理賺取差價，根本無須製
      作該無實際匯款事實之申請書以取信告訴人；況果該申請
      書確係伊指示劉妙蓁偽造，伊與劉妙蓁豈可能將該犯罪證
      據之文書置於辦公處所供告訴人任意取得以發現真相云云
      。然查：
　　１、告訴人甲○○於本院前審八十八年九月十六日已提出該
        變造後之彰化銀行外匯申請書當庭勘驗，見該紙申請書
        下端確有遭影印、黏貼方式加以偽造等情，有本院前審
        該期日訊問筆錄可稽及告訴人以相機所拍攝之照片在卷
        足佐。且佐以被告丙○○及馬玉玲（無罪已定讞）均陳
        稱：萬信公司無端停業，告訴人並以電話通知不用再上
        班云云，而被告劉妙蓁更自承：伊並未離職，於八十六
        年四月一日或二日上午尚有上班，然當日下午公司突然
        關起大門，伊從未接獲任何解職之通知等語（均見原審
        八十八年三月三十日審判筆錄），是依伊等前開突遭告
        訴人解職並關閉公司大門，伊等無法進入公司上班云云
        所言，則被告丙○○及劉妙蓁等來不及收拾而留下犯罪
        證據，而為告訴人事後發現查獲，不無可能。況該申請
        書確係出於被告劉妙蓁手筆乙節，雖曾據劉妙蓁於台中
        調查站應訊時否認（見調查站八十七年六月十八日調查
        筆錄），於檢察官偵查中則辯稱：未見過該紙申請書云
        云（見檢察官八十七年四月十三日訊問筆錄）；然已於
        原審及本院前審調查、審理中均坦承該申請書上文字為
        其筆跡，係由伊填寫無誤等語（見原審八十七年八月二
        十六日訊問筆錄及八十八年三月三十日審判筆錄、本院
        前審八十八年七月十五日訊問筆錄、並參見八十八年七
        月十五日上訴理由狀）。從而，該申請書自無可能係告
        訴人為誣陷被告等所偽製無疑。
　　２、另被告劉妙蓁雖矢口否認有偽造該申請書之犯行，辯稱
        ：僅依泰運公司負責人即被告丙○○指示填寫該申請書
        ，實不知該款項有無匯出云云。然查：被告劉妙蓁係泰
        運公司財務經理，於萬信公司成立後則為萬信公司之業
        務，主管包含該二公司財務會計帳冊等事宜，均據伊自
        承屬實（見調查站八十六年七月十八日調查筆錄及原審
        八十七年八月二十六日訊問筆錄、本院前審八十八年七
        月十五日訊問筆錄），是伊對公司收入、支出款項明細
        、或某筆款項之支付用途及是否實際匯出，均應依實際
        收支會計憑證詳為登載並制作會計帳冊，則伊對於系爭
        彰化商銀交易申請書係為何填寫、及所填載之金額並未
        匯出乙事，豈有不明之理，此參被告劉妙蓁於案發時先
        於調查站及檢察官偵查中矢口否認填寫申請書之事實（
        參見八十六年七月十八日調查站筆錄），又稱係隨便寫
        寫，且錢非其去匯云云（參見八十七年度偵字第二二號
        卷第三０頁），惟經查證被告劉妙蓁確於八十五年六月
        四日至彰化銀行松山分行匯款美金二六九一二元，而該
        筆匯款之申請書亦為被告劉妙蓁所親筆，金額復與彰銀
        賣匯水單／交易憑證兼費用收據相同（見偵查卷第三十
        一頁證物七），亦與告訴人甲○○告訴時提出之ＥＸＥ
        ＳＳ防爆產品報價單影本所載實際報價係美金五十三萬
        八千二百四十元（見八十七年度偵字第二二號偵查卷第
        二十八頁），依此換算百分之五定金數額應為「二萬六
        千九百一十二元」相同（538.240X5%=26.912）。 又變
        造後之匯款單數額竟與被告等變造之報價單（見偵查卷
        第二十九頁證物五），並與告知告訴人甲○○一次應付
        三台的百分之五之定金數額相同（
        1.614.720X3X5%=242.208），而實際匯出的金額則與依
        ＲＩＥＤＥＲ公司報價單（見偵查卷第二十八頁證物四
        ）所應付一台的百分之五定金數額相同（
        538.240X5%=26.912）， 焉有可能隨便寫寫？況若被告
        丙○○與告訴人甲○○間非合資，而被告等可合法賺取
        價差，則伊等何需多此一舉變造種種單據，以向告訴人
        甲○○詐騙價差？足徵被告劉妙蓁執此之辯，顯違常理
        ，不足採信。
　　３、另查被告劉妙蓁雖辯稱伊於萬信公司擔任業務工作，不
        經管萬信公司之財務云云，但查卷附匯款明細表、防爆
        產品付款明細、費用明細表等均係被告劉妙蓁所製作，
        泰運公司與恩益禧公司合約書草稿更改之字跡亦出自劉
        妙蓁親筆，參諸被告劉妙蓁自承在泰運公司擔任財務會
        計業務，足見被告劉妙蓁原為泰運公司會計經理，於萬
        信公司成立後，仍繼續處理萬信公司有關會計事務，並
        主管信用狀進出口業務，熟知各項產品實際進口價額，
        且告訴人甲○○亦曾直接匯入美金一五六八四０元至劉
        妙蓁帳戶，顯見伊係確有參與偽造該外匯申請書至明，
        足徵被告劉妙蓁對該申請書為偽造，實知之甚明。
　　４、綜上說明，被告劉妙蓁於八十五年六月四日當日已將實
        際應付予奧商ＲＩＥＤＥＲ公司之美金二萬千六千九百
        一十二元訂金匯出，有該筆外匯之交易申請書及賣匯水
        單收據影本在卷可憑，然竟於同日再依被告丙○○要求
        填製同一用途、且金額高於應付金額甚多之系爭申請書
        ，復豈有不疑之理；然竟同意並依照被告丙○○之指示
        填寫系爭申請書，其共同偽造私文書之犯意自明；佐以
        告訴人亦一再指陳是張經變造之外匯申請書是由被告劉
        妙蓁之抽屜內發現找出等語，且查該經變造之外匯申請
        書是由被告劉妙蓁之抽屜內發現找出，係為告訴人甲○○陳述其被詐騙之經過，核告訴人此項陳述並無背於常
        理，亦與被告丙○○、劉妙蓁二人於八十五年六月間偽
        造該外匯申請書後，並影印及傳真於告訴人甲○○間，
        二者並無矛盾，蓋前者係告訴人陳述發現被詐騙之事實
        經過，後者係敘述被告二人之犯罪事實有別，附此敘明
        。
　　５、再參諸被告劉妙蓁嗣後於八十六年三月十日傳真予告訴
        人甲○○以說明告訴人各次匯款支用情形之明細表，仍
        將該：「六月三日，付國外防爆訂金美金二十四萬二千
        二百零八元」云云之不實內容，條列於表內，有該明細
        表影本在卷可據，足見伊對有關告訴人與被告丙○○合
        資情事甚明，各項費用之付款亦甚清楚，彰化銀行兩份
        外匯交易申請書亦均為伊所寫。即此被告劉妙蓁確一再
        以前開子虛之事欺瞞告訴人甲○○，是被告丙○○於劉
        妙蓁執筆填寫申請書後，復與被告劉妙蓁共同在不詳地
        點，將原他交易申請書之彰化商銀經辦人於承辦該外匯
        案件後蓋用該行外匯戳記乙欄剪貼於系爭申請書右下角
        處、而共同偽造該私文書並持以取信告訴人甲○○而行
        使之犯行，應堪認定。是果被告丙○○未以「共同出資
        向奧商公司取得專利權」為餌、欺詐告訴人交付出資款
        項，何須如此大費周章？是被告丙○○及選任辯護人所
        辯：約定共同出資者為被告丙○○個人，而取得專利權
        者為泰運公司，告訴人已混淆被告丙○○與泰運公司為
        二不同人格體之事實云云，更無足採。
　　６、綜上論證，被告劉妙蓁及伊之選任辯護人雖辯稱係依被
        告丙○○指示作業，並不知實際付款情況，出納方知付
        款明細，並無偽造文書之犯罪動機及犯行云云，但查卷
        附匯款明細表、防爆產品付款明細、費用明細表等均係
        被告劉妙蓁所製作，泰運公司與恩益禧公司合約書草稿
        更改之字跡亦出自劉妙蓁親筆，參諸被告劉妙蓁自承在
        泰運公司擔任財務會計業務，而是項外匯申請書等泰運
        公司之財務資料均是由伊負責保管，足認伊及選任辯護
        人所辯稱伊係依被告丙○○指示作業，並不知實際付款
        情況，出納方知付款明細，伊並無偽造文書之犯罪動機
        及犯行云云，與事實不符，委不足採。
（四）再查，告訴人甲○○指稱：於八十五年八月間，被告丙○○向彼表示，泰運公司接獲台灣恩益禧股份有限公司及勁
      合有限公司訂單，各新台幣八、０００、０００元及五、
      ０００、０００元，合計一三、０００、０００元，並將
      訂購之合約書傳真予告訴人甲○○（恩益禧公司合約書影
      本見同卷第九十頁至第九一頁、勁合公司合約書影本見同
      卷第九十二頁至第九十四頁），但因泰運公司缺乏資金購
      買材料，並要求告訴人甲○○、吳東財以個案投資方式分
      別投資新台幣五、六００、０００元、二、四００、００
      ０元，倘願投資，伊將於八十六年一月連本帶利返還六百
      五十一萬元予告訴人，告訴人不知有詐而應允，被告丙○○旋開立合作金庫五洲支庫票號ＰＱ0000000號、
      八十六年一月十六日期、面額六、五一０、０００元支票
      （影本見同卷第九十五頁）一張交付告訴人作為取信之用
      ，告訴人甲○○即於八十五年八月分四次匯款︰八日新
      台幣七００、０００元；十七日二、一００、０００元
      ；二十一日九００、０００元；二十六日一、九００
      、０００元，合計新台幣五、六００、０００元予泰運公
      司（以上四筆匯款之匯款回條影本見同卷第九十六頁至第
      九十七頁）等語。訊據被告丙○○雖矢口否認告訴人提出
      由泰運公司分別與恩益禧公司、及勁合公司簽具之偽造合
      約二份與伊有關，並辯稱：伊公司未與該二家公司有此二
      合約，伊確有取得該筆款項，然此純係借款云云。惟查：
      被告丙○○前開所辯，已據告訴人堅決否認，並提出匯出
      計新臺幣五百六十萬元之匯款單據影本四紙及被告簽發之
      支票乙紙影本在卷可參；且告訴人所另提出卷附之部分內
      容經修改之恩益禧與國輝資訊股份有限公司之八十四年十
      一月九日合約草稿，其修改之筆跡係出於被告劉妙蓁之手
      乙節，已經被告劉妙蓁陳明（見原審八十七年八月二十六
      日訊問筆錄），而經比對告訴人所覓得被告丙○○所偽造
      恩益禧公司與泰運公司合約書之草稿（同卷第九十八頁至
      第九十九頁），該草稿係泰運公司與恩益禧公司八十四年
      十一月九日之舊合約書，被告就該舊合約書第一頁刪改後
      ，重新打字為偽造合約書之第一頁，並以舊合約書第二頁
      之恩益禧公司及簽約代表人印文影印剪貼為偽造合約書第
      二頁，此可由核對兩份合約書第二頁恩益禧公司及其簽約
      代表人印文之相關位置完全符合即明偽造事實，顯見該合
      約亦係剪貼偽造而成。查該合約修改處文字既為劉妙蓁筆
      跡，則該合約泰運公司及勁合公司之合約顯非可能係告訴
      人為誣陷被告丙○○等人所自行偽製，從而，被告丙○○
      此部分偽造私文書後持以行使、並進而詐取告訴人所支付
      前開投資款之犯行，亦堪認定。
（五）綜上所述，被告丙○○、劉妙蓁所辯前開各節，均屬事後
      卸責之詞，不足採信。被告二人各該犯行之事證明確，均
      堪認定，應依法論科。
三、論罪部分：
（一）核被告丙○○所為，係犯刑法第二百十六條、第二百十條
      之行使偽造私文書罪、第三百三十九條第一項之詐欺取財
      罪、第三百三十九條第二項之詐欺得利罪。被告劉妙蓁則
      係犯刑法第二百十六條、第二百十條之行使偽造私文書罪
      。公訴意旨雖未論及被告丙○○所犯以詐欺手段而免除債
      務新臺幣三十萬元之詐欺得利犯行，惟此部分與被告丙○○經起訴之詐欺取財犯行，有連續犯裁判上一罪之關係，
      自為起訴效力所及，本院應一併審理。
（二）被告丙○○於偽造合約書時剪貼偽造恩益禧及勁合公司之
      二公司印文及負責人印文之所為，係偽造私文書之部分行
      為，而其與被告劉妙蓁偽造私文書之低度行為，復為伊等
      行使偽造私文書之高度行為所吸收，均不另論罪。
（三）被告丙○○與被告劉妙蓁就所犯偽造彰化商業銀行松山分
      行外匯收支或交易申請書並持以行使之行使偽造私文書罪
      間，有犯意聯絡及行為分擔，應以共同正犯論處。被告丙○○前後多次行使偽造私文書及詐欺取財、詐欺得利之犯
      行，均各時間緊接，手法相同，且分別觸犯構成要件同一
      之罪名，應分別依連續犯以一罪論，其中詐欺得利罪與詐
      欺取財罪間，應從一重之連續詐欺取財罪論，並依法加重
      其刑。又被告丙○○連續行使偽造私文書及連續詐欺取財
      罪間，有方法結果之牽連關係，應從一重之連續行使偽造
      文書罪處斷。
四、撤銷改判及其理由：
（一）原審對於被告丙○○、劉妙蓁予以論罪科刑，固非無見。
      但查：(1)被告丙○○另有與被告馬玉玲（無罪已定讞）共
      同侵占或詐欺１、有關支付ＩＳ高速公路收費系統軟體價
      款之美金旅行支票二十五張計美金二萬五千元部分、２、
      有關林俊仁受訓出差費用部分、３、有關萬信公司出貨貨
      款美金四千一百元即新臺幣十一萬三千七百七十五元部分
      等犯行，經查公訴人所指訴之被告丙○○此部分之犯行，
      因無法證明（理由詳後），原審未予詳查細究，誤就被告
      丙○○為有罪之判決並予以科刑，即有未洽。(2)被告丙○○偽造泰運公司各與勁合公司、恩益禧公司間之八十五年
      八月五日、八十五年八月六日之合約書二份、及被告丙○○及劉妙蓁共同偽造彰化商業銀行匯款金額為美金二十四
      萬二千二百零八元之外匯收支或交易申請書乙紙，因均經
      被告丙○○持以瞞騙取信告訴人，均係被告等犯罪所用之
      物，且屬被告丙○○所有，已如前述，應依刑法第三十八
      條第一項第二款宣告沒收之，原審不察誤認係被告等所有
      因犯罪所得之物，因而引據刑法第三十八條第一項第三款
      規定宣告沒收，亦有違誤。(3)又查被告劉妙蓁部分，揆諸
      被告行為後之九十年一月四日修正，同年月十日經總統公
      布施行之刑法第四十一條第一項前段規定：「犯最重本刑
      為五年以下有期徒刑以下之刑之罪，而受六個月以下有期
      徒刑或拘役之宣告，因身體、教育、職業、家庭之關係或
      其他正當事由，執行顯有困難者，得以一元以上三元以下
      折算一日，易科罰金。」因被告劉妙蓁
      本件犯罪及所經宣告之刑度，合於上揭得宣告易科罰金之
      規定，依刑法第二條第一項前段之規定，法院自應宣告易
      科罰金之折算之標準，原審未及為此項宣告，於法亦有未
      合。
（二）被告丙○○、劉妙蓁上訴否認犯罪，檢察官上訴指摘原判
      決所處刑度過輕云云，雖均無理由，惟原判決既有上揭可
      議之處，自應由本院加以撤銷改判。爰審酌被告丙○○及
      劉妙蓁均無前科，有被告等臺灣高等法院檢察署刑紀錄簡
      覆表附卷可稽，伊二人犯罪之動機、目的、手段，其中被
      告丙○○多次行詐、且其犯罪所得之金額龐大，嚴重危害
      被害人個人及社會金融秩序至鉅，惡性重大，及被告二人
      於犯罪後均一再否認犯行及其他等一切情狀，分別量處如
      主文所示之刑，以資懲儆。被告劉妙蓁部分併依法諭知易
      科罰金之折算標準。
（三）又查：被告劉妙蓁前未曾受有期徒刑以上刑之宣告，於本
      院卷附可按，因一時失慮，服從其主管之不法指示、致罹
      刑典，惡性尚輕，且未見獲利，經此刑之宣告後，應知警
      惕而無再犯之虞，本院因認暫不執行其刑為當，爰予以宣
      告緩刑三年，用啟自新。
（四）另被告丙○○偽造泰運公司各與勁合公司、恩益禧公司間
      之八十五年八月五日、八十五年八月六日之合約書二份、
      及被告丙○○及劉妙蓁共同偽造彰化商業銀行匯款金額為
      美金二十四萬二千二百零八元之外匯收支或交易申請書乙
      紙，均係被告等犯罪所得之物，且屬被告丙○○所有，已
      如前述，應依刑法第三十八條第一項第二款宣告沒收之。
      至於前開二份偽造合約書上之恩益禧公司及勁合公司印文
      及負責人印文固係偽造，惟因包含各該印文之各偽造合約
      書全份均已宣告沒收，是就偽造之印文部分自毋庸再依刑
      法第二百十九條宣告沒收，附此敘明。
五、公訴意旨另以：被告劉妙蓁就被告丙○○所犯詐欺取財亦屬
    犯意聯絡及行為分擔之共同正犯，認被告劉妙蓁亦涉有詐欺
    取財犯嫌；另被告丙○○、劉妙蓁二人共同涉有業務侵占罪
    嫌；被告二人復被訴於八十五年五月二日共同變造奧商ＲＩ
    ＤＥＲ公司報價單，而均涉有共同偽造文書罪嫌云云。然查
    ：
（一）被告劉妙蓁詐欺部分及被告二人被訴行使業務上登載不實
      文書部分：被告劉妙蓁亦堅決否認有何詐欺之犯行，辯稱
      ：伊僅依被告丙○○指示填寫匯據及字條明細傳真予甲○○，對於甲○○與丙○○間合作關係，伊不知情，伊僅為
      受薪之職員，豈可能得悉丙○○相關商業機密？告訴人甲○○雖於八十五年七月二十日將其出資即美金十五萬六千
      八百四十元匯入伊於花旗銀行之帳戶，然於同日即由伊會
      同丙○○、吳東財等人將該款領出交付奧商公司；嗣於八
      十六年四月間，公司突然停止營業，惟伊已與客戶約妥四
      月二日取款美金四千一百元，即循往例將款該交付馬玉玲
      及丙○○收執。且伊自始未接獲萬信公司或告訴人解職之
      通知，亦不知公司為何停業。嗣並受丙○○及馬玉玲指示
      ，於同年四月中旬再返回公司領取信函，所得亦如數轉交
      公司經營者丙○○及馬玉玲收執，伊自始未得分文，何來
      共同侵占或詐欺等語，所辯已核與同案被告丙○○及馬玉
      玲陳述各節相符（見調查站八十六年七月十八日丙○○調
      查筆錄及原審八十八年三月三十日審判筆錄），即告訴人
      甲○○亦陳稱：確未通知被告劉妙蓁不用來上班等語（見
      原審八十八年三月三十日審判筆錄），足見其所辯尚非無
      稽。況告訴人雖提出劉妙蓁親筆所傳真出具之出資付款明
      細、合約修改之草約及偽造之銀行交易申請書為憑，指述
      被告劉妙蓁亦參與全部犯行云云。然該有關勁合公司及恩
      益禧公司合約於草擬後，是否正式簽立、抑或用作被告丙○○持以詐騙告訴人之用乙節，原非會計人員即被告劉妙
      蓁所能查悉，縱其或奉指示修改原約，亦不能遽認最後剪
      貼偽造各該合約者亦為其本人，至於所傳真之明細係書寫
      於便條，用以說明告訴人出資付款情事，其上並未任何具
      名制作者，亦非為被告劉妙蓁業務上所載之文書，是公訴
      人認被告劉妙蓁、丙○○二人涉有共同行使業務上登載不
      實文書罪嫌，亦有未洽。且該各卷附明細上之傳真日期，
      均係被告丙○○詐取各筆款項後之八十三年三月十日始製
      作、傳真，而彰化商銀松山分行之交易申請書亦在被告丙○○已取得告訴人甲○○所交付美金二十四萬二千二百零
      八元訂金後始制作、提示以取信之，凡此固得證明被告劉
      妙蓁確於被告丙○○詐得款項之行為完成後，確有依公司
      總經理即丙○○指示而偽造申請書或以提供內容不實之明
      細以取信告訴人，然此亦難遽認被告劉妙蓁亦因此取得任
      何不法之利益或有何共謀詐欺、侵占或行使業務上載不實
      文書之犯行。
（二）被告劉妙蓁、丙○○二人被訴變造報價單部分：訊據被告
      丙○○自始堅決矢口否認有何變造報價單之行為，辯稱：
      確曾數次要求交易之奧商提供不同報價之專利權產品報價
      單供伊使用，是告訴人所提出部分卷附報價單上所載價格
      雖非實際交易價格，然確均由奧商公司有權制作等語。且
      查：商業交易上之賣方，因與買方磋商價格，而先後出具
      不同價格之報價單之情，原屬常情；即因買方供作不同用
      途而要求賣方提供不同報價單據，亦事屬常見，此並經奧
      商代表人克里斯多福於本院八十九年六月九日調查時到庭
      證述在卷，是被告丙○○所辯：報價單均奧商出具，非伊
      變造等語，自非無稽。則出具報價單者既為有制作權之奧
      商公司，自難認被告丙○○、劉妙蓁二人因此即成立偽造
      文書或業務上登載不實罪或涉有其他犯行。
（四）被告劉妙蓁、丙○○二人被訴業務侵占、詐欺部分：
　　１、有關支付ＩＳ高速公路收費系統軟體價款之美金旅行支
        票二十五張計美金二萬五千元部分：
        訊據被告丙○○固坦承有收到前揭美金支票屬實，被告
        劉妙蓁則辯稱不知情有前揭美金支票之事，被告二人均
        堅決否認有何侵占犯行。查被告丙○○固不否認曾收受
        前開美金支票，惟辯稱因告訴人無由將被告伊等解僱，
        除積欠伊等薪資及資遣費未付外，尚積欠應付泰運公司
        辦公室租金三個月共新台幣二十七萬三千九百元，及積
        欠電費、電話費等，合計新台幣八十九萬七千七百七十
        六元等語，並業據提出細目為憑（參見被告原審八十七
        年八月十七日答辯狀第十一點），綜上，被告丙○○等
        為保障債權，爰保留上開美金支票事出有因，與侵占罪
        之應具有為自己不法所有之意圖之情形有間，並佐以被
        告丙○○等曾於八十六年五月十三日委律師以（八六）
        長江法字第０八四號函（參見原審被告前揭書狀證物七
        ），向告訴人表明扣款將俟代繳納積欠泰運公司之租金
        及被告等人之薪資等後，俟股東會決議公司如何後續後
        ，再行決算。又於八十六年一月間，告訴人要求被告自
        所居住之汐止綠野山坡房屋遷離，將房屋供告訴人銷售
        ，並將售屋所得供萬信公司財務運用，告訴人並同意給
        予被告新台幣一百萬元之搬遷費用，詎被告依約搬遷後
        ，告訴人卻拒絕給付，此事實有證人吳東財於本院前審
        八十八年十月十四日調查期日證稱「（問：當時泰運公
        司搬至東方科學園區，告訴人有否答應付新台幣一百萬
        元為搬遷費用？）有答應。」可資佐證，則被告等因告
        訴人迄未給付該款，因而扣留該美金支票並主張從中扣
        抵，自與侵占罪之要件不符。又查被告劉妙蓁有經辦或
        接觸前揭美金支票業務之事，告訴人方面亦無法提出被
        告劉妙蓁有參與侵占前揭美金支票之任何說明。綜上所
        述，關於被告二人此部份侵占罪嫌之指訴，自屬不能證
        明。
　　２、有關林俊仁受訓出差費用部分：
        訊之被告丙○○等亦堅決否認有此侵占或詐欺一犯行。
        告訴人指訴，被告丙○○實僅派林啟生一人出差，卻向
        告訴人詐欺林俊仁亦前往受訓，而騙取受訓出差費用，
        惟：有關本部分，業經證人林俊仁於原審八十八年一月
        廿二日證稱，確受公司指派到奧地利EFKON 及MI RON兩
        公司受訓在案，並有被告於原審八十七年八月十七日書
        狀所附之林俊仁機票、
        前揭書狀證物六），暨證人克里斯多福所出具之證明書
        證稱在案，且於本院前審八十九年六月九日訊問時到庭
        為相同之證述。告訴人自本事項僅曾向林啟生查證，並
        未向林俊仁求證（八十七年八月廿六日告訴人調查時稱
        ：「我是問林啟生，我沒問林俊仁」），實則林俊仁既
        確有受訓出國之實，不論其出國受訓是否有其必要或實
        益，被告等應無詐騙或侵占之犯行甚明。
　　３、有關萬信公司出貨貨款部分：
        被告丙○○固坦承有收受不知情之馬玉玲所轉交之應收
        貨款美金四千一百元即新台幣十一萬三千七百七十五元
        無誤，但堅決否認有何侵占犯行，並辯稱：因告訴人無
        由將被告伊等解僱，除積欠伊等薪資及資遣費未付外，
        尚積欠應付泰運公司辦公室租金三個月共新台幣二十七
        萬三千九百元，及積欠電費、電話費等，合計新台幣八
        十九萬七千七百七十六元等語，並業據提出細目為憑（
        參見被告原審八十七年八月十七日答辯狀第十一點），
        另外告訴人本來應允被告丙○○如將所居住之綠野香波
        屋讓出後，告訴人卻爽約不付清先前議定之一百萬元，
        只給付部分款項，伊等只好扣留該貨款求償等語。綜上
        所述，被告丙○○為保障債權，爰保留上開美金貨款事
        出有因，洵係出於保障自己債權而計，尚與侵占罪之應
        具有為自己不法所有之意圖之情形不符。綜上，關於被
        告等此部份侵占罪嫌之指訴，自屬不能證明。
（五）告訴人另於原審指訴被告丙○○與劉妙蓁共同意圖為自己
      不法之所有，而於八十六年四月二十二日、二十三日，由
      被告劉妙蓁返回萬信公司盜領掛號郵件及貨款即客戶欣錩
      國際股份有限公司、瑞發事務機器有限公司、鴻軒條碼股
      份有限公司及帝緯系統整合股份有限公司貨款支票計新臺
      幣三萬七千四百八十五元，再由丙○○與劉妙蓁共同取得
      乙節，亦涉有竊盜或侵占罪嫌，而於原審請求一併偵辦云
      云。惟查：被告丙○○已自承於八十六年四月一日即經公
      司通知解職乙節，已如前述，是渠等於去職後之八十六年
      四月中、下旬，再指示不知情之第三人即被告劉妙蓁，前
      往萬信公司簽領信函、貨款，並自劉妙蓁處取得交付，固
      屬竊盜罪之間接正犯，惟此竊盜部分顯與本案被告丙○○
      被訴各罪，無法律上一罪之關係，復未見公訴人於起訴事
      實內論及，自非起訴效力所及，法院尚不得一併審判，原
      審爰認此部分自應由公訴人另行偵查，於法自無違誤，亦
      附此敘明。
（六）此外，復查無其他積極事證足資證明被告丙○○、劉妙蓁
      二人有何前開犯行，此部分犯罪均屬不能證明。綜上所述
      ，檢察官對原審就被告劉妙蓁、丙○○二人前揭（二）被
      告劉妙蓁詐欺部分及被告二人被訴行使業務上登載不實文
      書部分。（三）被告二人被訴變造報價單部分之上訴並陳
      稱原審量刑判決量刑過輕云云，為無理由。被告二人上訴
      否認有此些犯行，為有理由，惟公訴人認此部分與被告丙○○、劉妙蓁前開論罪部分，均有方法、結果之牽連關係
      ，爰不另為無罪之諭知，併予敘明。
據上論斷，應依刑事訴訟法第369 條第1 項前段、第364 條、第
299 條第1 項前段，刑法第28條、第56條、第216 條、第210 條
、第339 條第1 項、第2 項、第55條、第74條第1 款、第38條第
1 項第2 款、第2 條第1 項但書，修正後刑法第41條第1 項前段
、罰金罰鍰提高標準條例第1 條前段、第2 條，判決如主文。
本案經檢察官劉斐玲到庭執行職務。
中　　華　　民　　國　　94　　年　　1 　　月　　11　　日
　　　　　　　　　臺灣高等法院刑事第十五庭
                      審判長法　官  房  阿  生
　　　　　　　　　　　　　  法　官  雷  元  結
　　　　　　　　　　　　　  法　官  蔡  光  治
以上正本證明與原本無異。
如不服本判決，應於收受送達後十日內向本院提出上訴書狀，其
未敘述上訴之理由者並得於提起上訴後十日內向本院補提理由書
（均須按他造當事人之人數附繕本）。
                            書記官  陳  韋  杉
中　　華　　民　　國　　94　　年　　1 　　月　　14　　日
附錄：本案論罪科刑法條全文
刑法第二百十條：
偽造、變造私文書，足以生損害於公眾或他人者，處五年以下有
期徒刑。
刑法第二百十六條：
行使第二百十條至第二百十五條之文書者，依偽造、變造文書或
登載不實事項或使登載不實事項之規定處斷。
